【裁判字號】    99,台上,6480
【裁判日期】    991021
【裁判案由】    違反臺灣地區與大陸地區人民關係條例等罪
【裁判全文】
最高法院刑事判決            九十九年度台上字第六四八０號
上  訴  人  甲○○
上列上訴人因違反台灣地區與大陸地區人民關係條例等罪案件，
不服台灣高等法院高雄分院中華民國九十九年八月十九日第二審
判決（九十九年度上訴字第一０一二號，起訴案號：台灣高雄地
方法院檢察署九十八年度偵字第二七一０四號），提起上訴，本
院判決如下：
    主  文
上訴駁回。
    理  由
一、違反台灣地區與大陸地區人民關係條例部分
按刑事訴訟法第三百七十七條規定，上訴於第三審法院，非以判
決違背法令為理由，不得為之。是提起第三審上訴，應以原判決
違背法令為理由，係屬法定要件。如果上訴理由書狀並未依據卷
內訴訟資料，具體指摘原判決不適用何種法則或如何適用不當，
或所指摘原判決違法情事，顯與法律規定得為第三審上訴理由之
違法情形，不相適合時，均應認其上訴為違背法律上之程式，予
以駁回。本件原判決認定上訴人甲○○自民國九十四年四月間即
與綽號「宏哥」、「阿俊」等人意圖營利，由上訴人在九十六年
十一月二十七日間安排無結婚真意而為圖得按月領取新台幣三萬
元之「人頭老公」施雄進（業經判刑確定），乃先赴中國大陸與
大陸地區女子趙世巍辦理假結婚登記，再以配偶來台團聚名義，
並於九十七年七月九日以非法方式進入台灣地區，實則趙女來台
係從事賣淫工作等情，因予撤銷第一審判決，改判仍論處上訴人
共同犯台灣地區與大陸地區人民關係條例第七十九條第二項罪刑
，已詳敘認定犯罪事實之依據及憑以認定之理由。從形式上觀察
，原判決並無違背法令之情形。按集合犯以在犯罪構成要件上，
本即寓有複數同種行為反覆實施之犯罪為限；意圖營利使大陸地
區人民非法進入台灣地區罪之構成要件並無寓有反覆實施之本質
，有多次此種行為者，非必均出於同一原因或同一意思，再參酌
修正後刑法刪除有關連續犯及常業犯規定，回歸刑法上行為單、
複數之認定，分別論罪科刑之立法意旨，如以意圖營利使大陸地
區人民非法進入台灣地區之複數行為，評價為集合犯之包括一罪
，顯有悖於立法本旨。上訴意旨徒謂上訴人前案引進大陸地區女
子王洪英、周豔萍、史小玲部分與本案係屬集合犯，指摘原判決
有不適用法則之違法云云，顯與法律規定得為第三審上訴理由之
違法情形，不相適合。此部分上訴違背法律上之程式，應予駁回
。
二、使公務員登載不實文書部分
按最重本刑為三年以下有期徒刑之罪，經第二審判決者，不得上
訴於第三審法院，刑事訴訟法第三百七十六條第一款規定甚明。
上訴人所犯使公務員登載不實文書罪，其最重本刑為三年以下有
期徒刑，依首開說明，既經第二審判決，即不得上訴於第三審。
上訴人一併提起上訴，為法所不許。此部分上訴為不合法，亦應
駁回。
據上論結，應依刑事訴訟法第三百九十五條前段，判決如主文。
中    華    民    國  九十九  年    十    月  二十一  日
                      最高法院刑事第十庭
                          審判長法官  花  滿  堂
                                法官  黃  正  興
                                法官  陳  東  誥
                                法官  洪  昌  宏
                                法官  許  錦  印
本件正本證明與原本無異
                                      書  記  官
中    華    民    國  九十九  年    十    月  二十五  日
                                                      v

司法院資訊處製作；財團法人民間司法改革基金會備份。
